【裁判字號】    88,上更(一),338
【裁判日期】    890131
【裁判案由】    貪污治罪條例等
【裁判全文】
臺灣高等法院高雄分院刑事判決          八十八年度上更(一)字第三三八號
    上訴人
    即被告      丁○○
    選任辯護人  薛西全律師
                利美利律師
    上訴人
    即被告      乙○○
    選任辯護人  林敏澤律師
                林夙慧
                蔡鴻杰
    上訴人
    即被告      丙○○
    上訴人
    即被告      甲○○
    右二人共同
    指定辯護人  本院公設辯護人孫妙岑
右上訴人等因貪污治罪條例等案件，不服臺灣澎湖地方法院八十五年度訴字第四０號
中華民國八十五年十一月三十日第一審判決（起訴案號：臺灣澎湖地方法院檢察署八
十五年度偵字第二二號），提起上訴，經判決後，由最高法院發回更審，本院判決如
左：
      主      文
原判決撤銷。
丁○○、丙○○、乙○○、甲○○共同行使公務員明知為不實之事項，而登載於職務
上所掌之公文書，足以生損害於公眾及他人，各處有期徒刑壹年貳月，均緩刑年。
      事      實
一、丁○○自民國（下同）六十六年間起擔任台灣澎湖監獄之會計主任（至八十四年
    間止）、丙○○自七十九年四月起擔任台灣澎湖監獄之總務科長（至八十年十月
    間止），乙○○則自七十三年十月間起擔任台灣澎湖監獄之總務科庶務承辦人員
    （至八十年十月八日止），均為依據法令從事公務之人員，並對台灣澎湖監獄之
    採購、驗收、付款負有承辦、監督及審核之責；甲○○則為協仲企業有限公司（
    以下簡稱協仲公司）之負責人，為從事承包工程、安裝機具、販售藥劑等業務之
    人；因協仲公司承包台灣澎湖監獄污水處理場工程，自七十八年六月十三日開工
    ，於七十九年三月二十一日申報竣工，同年六月二十八日完成驗收，於竣工日起
    即行運轉使用。嗣於八十年五月一日因該監副典獄長報告八十會計年度預算執行
    工作推行困難，為加快執行腳步，擬將各項工作進度列一時間表，要求承辦人員
    須於限期內完成，如未於預定期間內完成者，追究責任。並於八十年五月十五日
    以上級提示及決議事項通知該監總務科人員對於各項預算工程希積極檢討，務必
    於年度結束前執行完畢及八十會計年度預算未執行項目，請總務科積極辦理。適
    因台灣澎湖監獄污水處理場之管理員報告該監使用場庫房中存置之消毒粉等藥劑
    至八十年六月底即將用罄，而此時台灣澎湖監獄尚有新台幣（下同）二百餘萬元
    之設備費尚未支用，丁○○為迅速消化該筆預算，以避免受到責罰，乃於八十年
    六月底某日至該監總務科，囑咐丙○○、乙○○利用該筆經費向甲○○所經營之
    協仲公司購買污水處理場之備品（含機具及藥劑），丁○○、丙○○、乙○○在
    執行預算限期內完成之壓力下，即由乙○○電請甲○○自行提出另二家廠商之估
    價單。嗣於八十年七月三日甲○○即持該公司及楊氏企業有限公司、新光電機廠
    之估價單，一人出席台灣澎湖監獄採購小組會議，並於當日由台灣澎湖監獄向協
    仲公司以總價一百十七萬六千二百元之價格購買如附表所示之藥劑及機器設備乙
    批；嗣為配合八十年度預算執行之需求及應於八十年六月三十日之前核銷，丁○○、丙○○與乙○○均明知台灣澎湖監獄係於八十年七月三日向協仲公司採購如
    附表所示之藥劑及機器設備乙批，三人竟於當日共同商議，由乙○○告知從事該
    項業務之甲○○將其業務上所製作之統一發票文書上之日期登載為八十年六月三
    十日，而甲○○既明知為不實之事項，仍與丁○○、丙○○、乙○○基於犯意之
    聯絡，於八十年七月三日將其業務上製作之統一發票文書日期登載為八十年六月
    三十日，並交付於乙○○，因甲○○無法立即交貨，丁○○、丙○○、乙○○三
    人復又同意由甲○○以欠貨單代替合約而未實際交貨、驗收。丁○○、丙○○、
    乙○○均明知未實際交貨、驗收，不得為財產增加之填載，竟復與甲○○基於犯
    意之聯絡，推由乙○○於八十年七月八日先行於乙○○職務上所應掌理、製作之
    財產增加單上，為前開藥劑、機器設備不實增加之登載，並逐級交由使用單位蓋
    章後，列入財產明細表之帳冊內，而為行使。乙○○並連同前開甲○○持以行使
    登載八十年六月三十日不實日期之統一發票，於該同年月九日依該統一發票，製
    作粘貼憑證，逐級呈丙○○、審核人員、丁○○及機關長官批示後，據此製作付
    款憑單，由甲○○於八十年七月十二日依付款憑單領得全部之款項，足以生損害
    於審計機關對於財務支出稽核之正確性及台灣澎湖監獄先行付款，協仲公司遲延
    交貨所受之損害。
二、案經法務部調查局澎湖縣調查站移送臺灣澎湖地方法院檢察署檢察官偵查起訴。
      理      由
一、訊據上訴人即被告丁○○、丙○○、乙○○、甲○○等四人對於右開事實，除否
    認有偽造文書之故意外，餘均供認不諱，被告丁○○並辯稱：雖被告甲○○於八
    十年七月三日填具統一發票時，將日期填載為八十年六月三十日，但不僅並無損
    害於公眾或他人，而且有利於台灣澎湖監獄之行政作業。又各機關之採購案，於
    貨物尚未交清前，先辦理付款，實係各機關為因應會計年度之結果，趕辦結帳事
    宜，提前所為之作業，以免影響經常業務之運作。至於倒填發票日期，亦係因應
    會計年度結報預算作業，伊實無偽造文書之意；且現行刑法上對於使從事業務之
    人登載不實之事項，於業務上作成文書之行為，並無處罰明文云云。被告丙○○
    並辯稱：八十年六月底某日，被告丁○○至辦公室告知有結餘款可採購污水備用
    品，亦奉典獄長之同意辦理，且八十年七月三日上午之採購小組會議係由副典獄
    長夏群主持，而被告丁○○提議請廠商開具欠貨單，嗣後廠商將欠貨單交付被告
    乙○○，伊曾質問被告乙○○之可行性，又填寫發票製作財產增加單、支出憑證
    等均屬被告乙○○之業務範圍，其依業務程序作文書處理後，僅由伊為書面審查
    ，最後由典獄長核定，實難科伊偽造文書之罪責云云。被告乙○○辯稱伊前因身
    兼數職，曾於八十年六月二十九日請長官調整職務，但均未能如願。嗣因本件係
    一筆經費無法消化，上級長官不斷催促伊執行，每筆帳目均以最速件裁示，單據
    及欠貨單不斷送來及要求付款，伊亦被迫執行，本件填寫欠貨單先行請款，實非
    伊所得自己做主，純係長官之指示，伊並不知命令違法。且伊於接任庶務工作時
    即有欠貨單交予伊，而將庶務工作移交他人時，亦曾移交欠貨單，以欠貨單代驗
    收係因會計年度屆滿消化預算之陋習云云。被告甲○○則辯稱：八十年六月底，
    因被告丁○○發現年度預算即將結束，而預算尚結餘二百餘萬元未動支，乃經典
    獄長之指示，轉知總務科查明有無急迫應使用之物品，以緊急需用為由提出聲請
    ，才有八十年七月三日召開採購小組會議並發包，伊固有於八十年七月三日倒填
    統一發票憑證為八十年六月三十日，但此係因伊依照台灣澎湖監獄相關人員之要
    求，俾配合其會計年度預算所為不得已之便宜措施而已云云。
二、惟查：(一)台灣澎湖監獄係於八十年七月三日由該監副典獄長夏群主持採購小組會
    議，於當日經協仲公司、楊氏企業有限公司、新光電機廠參與比價，被告丁○○
    、丙○○、乙○○、甲○○均有參與，嗣由協仲公司以一百十七萬六千二百元得
    標，販售污水處理場所須如附表所示之機具及藥劑予台灣澎湖監獄之事實，為被
    告丁○○、丙○○、乙○○、甲○○所承認，並有台灣澎湖監獄採購小組會議紀
    錄一紙附卷可證（見聲他卷第十四、十五頁），而協仲公司則簽發八十年六月三
    十日，三十八萬三千元及七十九萬三千二百元，合計一百十七萬六千二百元統一
    發票，同時記載轉帳傳票，並登載於該公司日記帳會計科目欄內之情，亦經被告
    甲○○供承在卷，復有統一發票影本二紙、轉帳傳票及日記帳各一紙在卷足憑。
    而被告乙○○依上開二紙統一發票，於該同年月九日製作粘貼憑證，逐級呈主辦
    總務（即被告丙○○）、審核人員（即龔玉卿）、主辦會計（即被告丁○○）及
    機關長批示後，據此製作付款憑單，由被告甲○○於八十年七月十二日依付款憑
    單領得全部款項之事實，亦經被告乙○○、甲○○所供認，並有粘貼憑證二紙、
    付款憑單一紙（以上均為影本）在卷可證。是協仲公司實際得標日期顯與協仲公
    司負責人即被告甲○○簽發統一發票登載之日期及據以請款均不符合。而被告甲○○復供稱係依照台灣澎湖監獄相關人員之要求乃填載八十年六月三十日，被告
    丁○○、乙○○於八十五年八月十五日原審法院訊問時分別供承由於八十年六月
    三十日是核銷當年會計年度之費用；及因趕會計年度所以才填八十年六月三十日
    之發票；被告丙○○於粘貼憑證上蓋章，如前所述，是統一發票上所登載八十年
    六月三十日之日期，應為被告丁○○、丙○○、乙○○、甲○○等人所知悉，且
    被告丁○○、丙○○、乙○○、甲○○均有參與八十年七月三日之採購小組會議
    ，理應依實際填寫該日期，渠等竟填載八十年六月三十日，顯然該被告等四人均
    直接明知統一發票登載之內容失真不實。(二)物品需經交貨、驗收合格後，才可付
    款，亦方可據此填寫財產增加單，而台灣澎湖監獄於八十年七月三日所採購如附
    表所示之物品，均未經交貨、驗收即行交款等情，業據被告丁○○、丙○○、乙○○、甲○○所承認，而物品需經驗收後才可填寫財產增加單，由保管人員蓋章
    ，交由使用單位蓋章，才交由營繕人員列入財產明細表帳冊內之事實，亦經證人
    李進興於原審法院八十五年八月二十九日到庭結證屬實（見原審卷第一一０頁反
    面、第一一一頁）。被告丁○○、丙○○、乙○○、甲○○四人既均知悉八十年
    三日所採購之物品，未經交貨、驗收，竟由被告乙○○填寫財產增加單，是該四
    人亦均明知財產增加單登載之內容失真。再證人龔玉卿（台灣澎湖監獄會計雇員
    ）於原審法院八十五年八月二十九日訊問時亦結證稱：沒有交貨依規定是不可以
    付款，伊係審核收據及發票，如有收據及發票伊七月即蓋章付款等情無誤（見原
    審卷第一一０頁）。是如未有發票則會計無庸付款。而會計年度係於每年之六月
    三十日結束，八十年七月三日已係新會計年度之開始，本件採購既係於八十年七
    月三日舉行，理應依新會計年度之預算支付，而今竟填載八十年六月三十日，由
    協仲公司據此領取款項，已生損害於審計機關對於財務支出稽核正確性之國家利
    益。且未經交貨、驗收，即行填寫財產增加單，亦使人誤認台灣澎湖監獄已購買
    並取得如附表所示之該批物品，可以隨時支配該批物品，依客觀上之一般觀察，
    足以使台灣澎湖監獄生損害之虞。(三)公務員對於事項之不實，有所明知，則其登
    載縱係出於被動，亦已入於共犯之範圍；又公務員明知為不實之事項而登載於職
    務上所掌之公文書，只須其明知所記載之內容與事實不符為已足，並不以有違法
    之認識為必要。查被告丁○○、丙○○、乙○○、甲○○等四人既均明知所掌文
    書登載之日期、內容已有不實，且已足生損害於他人，竟又為不實之登載，且持
    以行使，犯行即可成立。(四)綜上所述，被告等四人前開辯以：無偽造文書之故意
    云云一節，核屬卸責之詞，殊無足取，罪證至臻明確，犯行洵堪認定。另被告乙○○於原審法院聲請傳訊證人顏福星、夏群等二人，但因其待證事項均與證人陳
    福興相同，且該部分之待證事實，被告等四人又無爭議，原審法院亦已訊問陳福
    興明確（見後述），自毋庸再予傳訊顏、夏二人。至於證人胡美琪（保管物品者
    ）到庭證述「前有無慣例要求廠商倒填發票日期，及有無以欠貨單請款，伊不清
    楚」（見原審卷第一０六頁反面）一節，亦無法作為被告有利之證據。
三、按刑法第二百十三條犯罪處罰，原係以保護公文書之正確性為目的，所謂明知不
    實事項而登載，只須登載之內容失真出於明知，並不問失真情形為全部或一部，
    亦不問其所以失真係出於虛增或故減；又刑法第二百十三條之罪，僅以明知為不
    實之事項而登載於職務上所掌之公文書，及足以生損害於公眾或他人為要件，初
    不因其登載時有無生損害於公眾或他人之犯意，及實際上已否生損害，而為區別
    ；另公務員明知為不實之事項而登載於職務上所掌之公文書，若他公務員對於事
    項之不實，亦所明知，則其登載縱係出於被動，亦已入於共犯之範圍。（最高法
    院四十四年台上字第三八七號、三十一年上字第一八二六號、四十五年台上字第
    六七四號分別著有判例參照）；其次刑法上之偽造文書罪，須以足以生損害於公
    眾或他人為成立要件。而所謂足生損害，係指他人有可受法律保護之利益，因此
    遭受損害，或有受損害之虞而言；刑法第二百十三條所謂職務上所掌，係指公務
    員在其職務範圍有權掌管而言，並不以常在執管之中為限；另刑法第二百十三條
    之偽造文書罪，公務員明知為不實之事項而登載於職務上所掌之公文書，只須其
    明知所記載之內容與事實不符為已足，並不以有違法之認識為必要；刑法第二百
    十三條中所謂公眾係指公共利益，包括國家與社會利益，他人則指公共利益及自
    己利益以外之第三人私益而言；（最高法院五十年度台上字第一二六八號、五十
    四年度台上字第二三一八號、七十二年度台上字第二０五六號、七十五年度台上
    字第三八四一號判決參照。）次按刑法第二百十五條所謂業務上作成之文書以文
    書之作成與其業務有密切關係者屬之（參見最高法院六十三年度第四次刑庭庭推
    總會議決議）；而如係其附隨義務而制作，即不得謂非業務上所掌之文書，如此
    種文書之內容有不實，自足以生損害於公眾或他人，即係犯刑法第二百十五條業
    務上登載不實文書之罪（最高法院七十一年度台上字第四六六二號判決參照）；
    又刑法第二百十五條犯罪處罰，亦係以保護公文書之正確性為目的，所謂明知不
    實事項而登載，只須登載之內容失真出於明知，並不問失真情形為全部或一部，
    亦不問其所以失真係出於虛增或故減。查被告丁○○、丙○○、乙○○三人雖均
    在依限完成執行預算之壓力下，而有前揭行為，被告甲○○亦配合渠等依限完成
    執行預算，而有上開行為，主觀上固尚不足認被告丁○○、丙○○、乙○○有何
    圖利被告甲○○之不法意圖（詳見後述），但刑法第二百十三條、第二百十五條
    之立法均係以保護公文書之正確性、維護文書之公信力為目的，而簽發統一發票
    係被告甲○○所承包業務之附隨義務，財產增加單則為被告乙○○職務上所掌之
    文書，本均不得有不實之登載，今被告四人竟為不實之登載，即與保護公文書之
    正確性、維護文書之公信力之目的有違。被告等人之行為既已違反保護公文書之
    正確性、維護文書之公信力之原則，自應受非難。又被告等填製之統一發票、付
    款憑單、財產增加單等係商業會計法第十三條規定之會計憑證，彼等明知為不實
    之事項而填製，均係犯同法第七十一條第一項之罪。核被告丁○○、丙○○、乙○○、甲○○等四人右開所為，均係犯刑法第二百十三條、第二百十五條、商業
    會計法第七十一條第一款之罪。又被告丁○○、丙○○、乙○○、甲○○四人於
    犯刑法第二百十三條、第二百十五條之登載不實罪後，均進而持以行使，渠等登
    載不實之低度行為，已為行使登載不實之高度行為所吸收，均不另論以登載不實
    之罪。而應成立刑法第二百十六條、第二百十三條、第二百十五條之行使登載不
    實之罪。被告丁○○、丙○○、乙○○、甲○○四人所犯上開刑法第二百十六條
    、第二百十三條、第二百十五條商業會計法第七十一條第一款之罪間，亦均具有
    犯意聯絡及行為分擔，為共同正犯。查刑法第二百十三條、第二百十五條、第二
    百十六條商業會計法第七十一條第一款之規定分別係因公務員身分及從事業務之
    人身分而成立之罪，但被告丁○○、丙○○、乙○○與被告甲○○共同實施登載
    不實之內容，被告甲○○雖不具該公務員之特定身分，被告甲○○與被告與丁○○、丙○○、乙○○共同實施登載不實之內容，被告丁○○、丙○○、乙○○雖
    均不具該從事業務之人之特定身分，並均持以行使，依刑法第三十一條第一項之
    規定，仍以共犯論。被告等四人所犯上開刑法第二百十六條、第二百十三條、第
    二百十五商業會計法第七十一條第一款之罪間，有方法、結果之牽連關係，從一
    重之刑法第二百十六條、條第二百十三條之公務員行使登載不實罪處斷。
四、原審就被告等上述部分，予以論罪科刑，固非無見，惟查：(一)本件採購案以議價
    之方式為之，於法無違（詳見後敘），原判決事實欄內認定本件未經正常之公告
    比價方式云云，容有未洽。(二)被告等四人犯罪情節尚非重大（見後審酌犯罪情狀
    各節），原審各判處有期徒刑二年六月，略嫌過重。(三)被告等所為係另犯商業會
    計法第七十一條第一款之罪，而原判決就此部分漏未明，自有未合。(四)原判決
    附表藥劑部分，營養劑數量為二千四百公斤，單價為三十元，而原判決附表誤載
    為一千八百公斤及三十六元；消毒粉數量為九百六十公斤，單價為二百八十元，
    原判決附表誤載為七百八十公斤及三百元，凝集劑數量為一萬二千九百六十公斤
    ，單價為二十元，而原判決附表誤載為九千七百二十公斤及二十三元；助凝劑數
    量為八千四百公斤，而原判決附表誤載為六千三百公斤，以上各情，有台灣澎湖
    監獄採購小組八十年七月三日會議紀錄影本在卷可稽（見偵查卷第九九、一００
    頁），原判決附表有上述誤載，亦有未合。被告等四人上訴意旨，均否認犯罪，
    雖無理由，但原判決此部分既有上述可議，自應併有裁判上一罪關係之後第六項
    部分全部予以撤銷改判。爰審酌被告丁○○、丙○○、乙○○等三人，係為能於
    限期內完成執行預算之任務，被告甲○○為配合上開被告依限完成執行預算之動
    機，而罹犯本罪，情節非重，被告丁○○已年近七旬，其母薛其巧雲亦已有九十
    一歲之齡，罹患糖尿病併低血糖症（分別有戶口名簿、診斷證明書各一紙足證）
    ，其長子薛益世係重度智障（有中華民國殘障手冊一紙可證），均尚賴其照顧，
    但本件係因其囑咐而起；被告丙○○當時雖僅擔任總務科長一年餘，經驗或稍有
    不足，惟不能因此以其係犯罪防治系獄政組畢業，對於總務項目不熟而卸其責任
    ；被告乙○○擔任總務科庶務承辦人員已達六、七年，對於不得作不實之登載之
    要求，應知之甚詳，竟仍因此而罹犯本罪，實難辭其責，然其確因當時工作忙碌
    ，無法減其工作份量，亦值斟酌；被告甲○○雖係以承包其所從事之業務為其職
    志，但不得為配合其他三名被告解決會計年度申報問題，因此即輕易登載不實之
    資料於其業務上掌管之文書，及其他一切情狀，爰分別量處如主文之刑。又公訴
    人雖稱被告填載不實之文書粘貼憑證，但粘貼憑證，僅係呈付長官之用紙，為行
    政程序之一部分，尚與未交貨亦未驗收而製作不實之財產增加單之文件有別，該
    部分自不足認為偽造文書。另貪污治罪條例第十一條第三項雖有偵查中自白減輕
    其刑之規定，但因本件未成立貪污治罪條例之圖利罪，為免割裂使用法條，且刑
    法偽造文書印文罪章內並無該項自白減輕其刑之規定，自不適用貪污治罪條例第
    十一條第三項偵查中自白減輕其刑之規定；被告等登載不實之統一發票及財產增
    加單，業已行使，均非被告等所有，亦非違禁物，又無刑法第二百十九條之情形
    ，自不予沒收；被告等四人均係因身分關係而成本罪，亦不適用刑法第一百三十
    四條之規定；且依渠等犯罪之性質，亦無褫奪公權之必要。
五、查被告乙○○、丙○○、甲○○前均未曾受有期徒刑以上刑之宣告，被告丁○○
    於八十一年十一月二十一日因犯偽造文書罪，經本院判處有期徒刑五月確定，於
    同年十二月二十一日易科罰金執行完畢，茲於執行完畢五年以內，未再受有期徒
    刑以上刑之宣告，有本院被告全國前案紀錄表在卷可稽。茲因承受消化預算之壓
    力，為執行或配合執行台灣澎湖監獄八十年度會計預算未執行項目，一時思慮未
    週，致犯刑章，又被告乙○○現有子女陳筱琦（民國七十三年七月二十三日生）
    、陳筱婷（民國七十五年四月九日生）、陳建彥（民國七十九年十二月十三日生
    ），賴其扶養，有戶口名簿影本在卷可稽。被告丙○○服務監所十餘年，於八十
    四年榮獲法務部第一屆優良戒護人員獎，有法務部獎狀影本在卷可考。被告丁○○之母薛其巧雲為民前二年十一月一日生（此有戶口名簿在卷可證），年齡已九
    十一歲，長期因糖尿病併低血糖，致全身無力，意識不清，臥病在床，時時需被
    告及妻子呂水錦陪侍在旁，否則隨時有生命之危險發生，並且隨時必須門診追蹤
    治療，此亦有國軍八一一醫院附設民眾診療服務處診斷證明書在卷可稽；又被告
    之長子薛益世為民國六十四年三月一日生（此有戶籍謄本在卷可證），於七十一
    年三月二十七日經判定為重度智障，有八十四年十一月十八日換發之中華民國殘
    障手冊在卷可憑，亦隨時需要被告及其妻在旁照顧，倘被告因案繫獄，亦將對其
    家庭產生重大影響，被告一家老少乏人照料，其情何以堪，又被告現年已逾六十
    九歲，且已退休，已無再犯之虞。又被告甲○○係營協仲企業有限公司擔任負責
    人，曾獲選為傑出公害處理工程公司為一安份守己之商人，且熱心公益，分別曾
    獲選為台北市社區發展協會理事長、台北市水處理器材商業同業公會理事長、台
    北市至聖社區發展協會理事長、中國國民黨台北市大同區黨部常務委員會、台北
    市商業會會員代表等職務，目前更積極在私立東南工業專科學校工業工程與管理
    科就讀進修中，有各項證件及學生證足稽。被告等經此偵審程序及科刑教訓。當
    知警惕，均應無再犯之處虞，為免被告等入監服刑，造成家庭、事業陷於困境，
    本院因認被告等所受刑之宣告，以暫不執行為適當，併各宣告緩刑三年，以啟自
    新。
六、被告丁○○選任辯護人辯護意旨以：若  鈞院認被告丁○○具有偽造文書之犯罪
    故意，則本案被告所犯上述各罪，應屬具有方法、結果之牽連關係，而被告所犯
    前揭業務上登載不實罪，與  鈞院八十一年度上訴字第一七三三號刑事判決所認
    定之被告丁○○共同連續行使從事業務之人，明知為不實之事項，而登載於其業
    務上作成之文書罪名間，應屬具有連續犯關係，則依先論連續犯後論牽連犯之刑
    法理論，被告所犯各罪，均屬裁判上一罪，而為同一案件，則犯罪時間在後之同
    一案件既業經判決確定，則  鈞院自應就確定在後之本案，依刑事訴訟法第三百
    零二條第一款之規定，諭知免訴之判決云云，按案件曾經判決確定，應諭知免訴
    判決，此項訴訟法上所謂一事不再理之原則，關於實質上一罪或裁判上一罪，均
    有其適用，固有最高法院六十年台非字第七七號判例可資參照，惟依上開判例意
    旨，必也「實質上一罪或裁判上一罪」，始有適用之餘地。查，被告丁○○於七
    十九年間，任職於臺灣澎湖監獄會計主任，並經推撰兼任「臺灣澎湖監獄、看守
    所員工消費合作社」監事主席，嗣莊榮昌（澎監統計主任）為謀取該合作社及全
    體社員之福利，擬在該合作社販賣檳榔，乃自七十九年一月廿六日起，至同年五
    月廿五日止，販入法務部函示禁售品檳榔，交由該合作社賣與澎監職員或收容人
    食用，且為規避法務部函示之規定，並在該合作社業務上作成之粘貼單據紙、支
    出傳票、支出清單及日報表文書上，依檳榔商所出具明知係檳榔而以奇異果品名
    之不實事項，登載於其業務上作成之收據，並進而行使列帳，或以三月蟹、劍蝦
    、秋刀魚等漁貨名稱行使列帳，而被告丁○○輪值為該合作社七十九年一月至四
    月之值月監事時，明知該合作社違反法務部函示規定販賣檳榔，對於自澎監二道
    門及車檢站進入之檳榔等貨物，均怠於監驗，以此方式使檳榔進入，且連續在前
    揭該合作社業務上作成而登載之飲食部日報表、粘貼單據紙上之監事欄內蓋章，
    使該等檳榔款得以列帳，並持憑付款，承繼而共同分擔前開偽造文書之行為等犯
    行，業經本院八十一年十月十五日以八十一年度上訴字第一七三三號判決「丁○○共同連續行使從事業務之人，明知為不實之事項，而登載於其業務上作成之文
    書，足以生損害於他人，處有期徒刑十月，減為有期徒刑五月，如易科罰金，以
    參佰元折算壹日」確定，固有該判決及刑案被告全國前案紀錄表在卷可按，而被
    告觸犯本案之時間係於八十年六月底，距離前案已一載有餘，二案罪名又不盡相
    同，且被告於前案亦一再否認有偽造文書之犯意（見該判決書），則其所犯前後
    二案，殊難認係基於概括犯意，而有裁判上一罪之關係，則揆諸前揭判例意旨，
    前案確定判決之效力，自不及於本案，至為顯然，是前揭辯護意旨，容有誤會，
    併予敘明。
七、公訴意旨另以：被告丁○○、丙○○、乙○○等三人，既均為依據法令從事公務
    之人員，並對澎監之採購、驗收、付款負有承辦、監督及審核之責；被告甲○○
    則係前曾興建澎監污水處理廠之協仲企業有限公司負責人，與被告丁○○有舊識
    關係；緣於八十年六月間澎監尚有二百餘萬元之設備費尚未支用，被告丁○○即
    於八十年六月底某日至該監總務科，指示被告丙○○、乙○○利用該筆經費向被
    告甲○○購買污水處理廠之備品（含機具及藥劑），彼等明知採購金額超過五十
    萬元以上者，須由三家以上廠商之公開比價程序，竟共同基於圖利舊識甲○○之
    不法犯意，未經正常之公告比價之程序，由乙○○電請甲○○自行提出另二家廠
    商之估價單，嗣於八十年七月三日李某即持該公司及不知情之楊氏企業、新光電
    機行之估價單，以符合形式上公開比價之形式，實際僅由李某一人出席之情況下
    ，向協仲企業有限公司以總價一百十七萬六千二百元之價格購買藥劑及設備乙批
    ；因認被告丁○○、丙○○、乙○○、甲○○共同涉犯修正前貪污治罪條例第六
    條第三款之罪嫌云云。(一)按修正前貪污治罪條例第六條第三款所規定之罪，其特
    別構成要件有二：第一須係對於主管或監督之事務。所謂對於主管之事務係指對
    於自己所主掌管理與執行範圍內之事項而言，所謂對於監督之事務係指有權監察
    督導之權責範圍內事項。第二須有直接或間接圖利之行為，屬於主觀之意思要件
    ，惟是否意在圖利，仍須以具體證據憑以認定，非可以行為之結果因使他人獲益
    或措施之不當，因使人得利，即據以推定。又貪污治罪條例第六條第三款之圖利
    罪須以為自己或第三人圖取不法利益之犯意，且已表現於行為，始克相當；而有
    無此犯意，自應依證據認定之，不得僅以公務員所為之失當行為，可能使人獲得
    不法之利益，遽行推定該公務員自始即有圖利他人之犯意（參照最高法院七十五
    年度台上字第四五九五號、七十八年度台上字第一五七一號判決）。(二)被告丁○○、丙○○、乙○○、甲○○等四人，於本院及原審法院審理時均堅決否認有上
    開圖利犯行，被告丁○○辯稱：台灣澎湖監獄污水處理場係於七十九年三月二十
    一日竣工，同時運轉啟用，保固期間至八十二年六月三十日止，當時台灣澎湖監
    獄所存置之藥劑使用至八十年六月底將告用罄，且處理之機具沒有備份，如有損
    壞，就無機具可換，當時確有添購之必要。當時適逢年度終結，台灣澎湖監獄尚
    有結餘，為期該污水處理系統正常運轉，再配合環保需求暨清潔之需要，於行政
    管理維護費結餘項下緊急辦理採購該批機具備品及藥劑，誠屬必要，且為適當。
    又八十年五月一日由台灣澎湖監獄副典獄長夏群主持之主管會報時，明白指示八
    十年度會計年度預算執行，擬由預算執行督導小組直接將預算工作分配予各承辦
    人，要求承辦人員於限期內完成，如未於預定期間內完成者，追究責任，伊身為
    會計室主任本於職責及業務所掌，於該次會議中提出報告，八十年會計年度預算
    請總務科提出有效辦法，積極加緊辦理，總務科乃提出污水處理機具及藥劑之採
    購案。因八十會計年度已屆滿，由於時間急迫，來不及辦理公告，且在澎湖縣境
    內並無經營是項業務及經銷是項器材之廠商，因此採購小組決議依據機關營繕工
    程及購置定製變賣財物稽察條例第七條第二款及法務部暨所屬機關營繕工程及採
    購財物分層負責授權範圍簡表之規定，由主辦機關首長授權經辦單位，取具兩家
    以上估價單，進行比價或議價辦理者，不必辦理通訊或在門首公告，而本件採購
    業經首長首肯，作業程序合乎規定，且本件採購之物品，需從國外進口，會計年
    度已屆，得標之公司一時無法交貨，為因應實際上之必要，乃由伊提議以欠貨單
    代替貨品，經丙○○、乙○○、甲○○同意，由甲○○當場依議價出具欠貨單，
    並開具發票，憑以辦理請款手續。各機關之採購案，於貨物尚未交清之前，先辦
    理付款，實係各機關為因應會計年度之結束，趕辦結帳事宜，提前所為之作業，
    以免影響經常業務之運作，伊當時兼任台灣澎湖看守所及澎湖少年觀護所會計業
    務主管，在有限之人力、時間下，又值八十會計年度屆滿壓力下，因無心之過而
    有疏失或不周延之處，但確無任何不法之意圖或私心，伊既未圖利自己，又未圖
    利於他人，且全為台灣澎湖監獄設想，伊無貪污之意圖等語。被告丙○○辯稱：
    伊所學及以往所任之職，均屬犯罪防治及戒護，從無總務及採購之經驗，對比價
    與否、執行預算及以欠貨單登載財產增加單等實無從任意指責與挑剔，故有關採
    購細節均相信被告丁○○、乙○○之意見，伊實無圖利之不法犯意。且年度預算
    之執行，事關機關之績效及利益，如未能執行預算，有關人員反應受處分，又影
    響以後預算之編列，被告丁○○才向典獄長提議，經典獄長同意，再行議價，純
    為執行年度預算以維獄方權益，因礙於時間緊迫，才會有程序上之瑕疵，但伊本
    意至善，亦無圖利不法之可言；且所採購之設備與藥劑因藥效之特性及馬達之汰
    換需求，係供長期陸續補充之用，自以逐漸供應為上策，是被告甲○○未於領取
    貨款時一次交齊，亦符合獄方之利益，是分批交貨，更無生損害於獄方可言；伊
    身為科長，因不諳採購業務與細節，乃依他人之意見及循慣例，於各項文書中蓋
    章，實無主觀上之犯意或與其有犯意之聯絡，即與貪污治罪條例第六條第一項第
    三款之圖利罪構成要件有別。被告乙○○辯稱：伊未曾受過法律訓練，因契約是
    一種書面憑據，要求廠商書寫欠貨單亦係一種書面憑據，廠商無從抵賴，且欠貨
    單未載日期，正可以隨時請求廠商交貨，又台灣澎湖監獄於七十八年至八十年採
    購財物，均由廠商立具欠貨單以為付款之憑證，確屬實情，且為監獄之慣例，與
    圖利無關。而八十年六月底較忙，因此監獄疏忽對廠商之催討，伊於採購後有協
    催，並立刻將欠貨單交予物品保管員及營繕科員，事後之催討、驗收，實非伊之
    職責。又因伊公事較忙，需要藥品或機具時，係由使用單位向營繕科員報告反應
    ，再催收，是未及時催收之責亦不在伊身上，且縱或監獄因惰性而未催討或因廠
    商拖延給付，但此絕非伊與其他被告等人事前即有意識到，本件廠商縱有得利，
    亦非始料所及，並非伊與其他被告當時淮廠商書寫欠貨單所造成，伊實自始絕無
    圖利之犯意等語。被告甲○○則辯稱伊為使有限之水資源能夠有效循環再利用，
    乃於七十八年六月十三日承包並鳩工興建澎湖污水處理廠，於七十九年三月二十
    一日完成整個工程之興建，台灣經澎湖監獄於七十九年六月二十八日驗收合格移
    交獄方管理使用，伊當時所承包並無包括處理污水過程所需之藥品及機具設備在
    內，但伊為確保工程品質，乃自七十九年六月二十八日移交後，迄至八十年六月
    三十日止，此期間污水處理之運作，即其污水內使用之藥劑配方之添加以及機具
    運作不當損壞之更替，皆賴伊無償供應予台灣澎湖監獄使用，雖本污水處理廠有
    所謂之保固期間，亦僅為硬體設施及機器正常使用下損壞之保固，並不包括污水
    處理所需之藥劑及機器操作不當之損壞在內。八十年六底因年度預算即將結束，
    尚有二百餘萬元之預算未動支，經典獄長指示查明有何單位有急需迫切應使用之
    物品，速以緊急需用為由提出聲請，達成消化預算之目的，方於八十年七月二日
    由澎湖監獄召開採購小組會議並發包，當場由負責兼管該污水處理廠運轉工作之
    負責人陳福興報告需要採購污水處理之藥劑及機具，是本件污水處理之藥劑及機
    具之採購，確係獄方採購相關之人員，為免獄方執行預算不力，且復有污水處理
    之藥劑即將無藥可用之窘境，且運作之機器，亦無備品供用之清況下，如有意外
    狀況發生引發囚情不安之緊急情況，才有此次採購之議。且伊之公司每當接到澎
    湖監獄相關人員就該污水處理廠機具損壞及藥劑需用之通知時，均馬上派員維修
    及更換受損之機具或迅速寄送需用之藥劑，並無任何遲延情事發生，且使台灣澎
    湖監獄污水處理場能夠正常運作，自無因伊之遲延交貨而致台灣澎湖監獄受有損
    害。另伊固受有未交貨先得款之不法利益存在，但整個污水處理場由完工驗收完
    成並於七十九年六月二十八日移交獄方使用迄至八十年六月三十日止，均賴伊之
    公司無償提供藥劑及機器損壞之更替、維修之費用之開支，實難謂伊有何得不法
    之利益可言。又伊於雙方以欠貨單代替合約後，自八十年七月八日起即陸續有將
    藥劑與機具由伊或派員攜帶或委託貨運運送至台灣澎湖監獄，但因台灣澎湖監獄
    人員誤認係在保固期間內之藥劑添加及機具損壞之更換，故對於伊之送貨都拒絕
    簽收，伊公司之人員亦疏於注意，對於對方有無簽收則不以為意，才會導致雙方
    為藥劑及機具產生認知上之差異，足證台灣澎湖監獄並未因伊之遲延交貨而受有
    損害，且迄至八十三年間止，台灣澎湖監獄之污水處理場均係處於正常運轉之狀
    態，伊實無不法之得利等語。
八、查被告甲○○於八十年七月三日持協仲公司及楊氏企業有限公司、新光電機廠之
    估價單，一人出席台灣澎湖監獄採購小組會議，並由於當日由台灣澎湖監獄向協
    仲公司以總價一百十七萬六千二百元之價格購買如附表所示之藥劑及機器設備乙
    批等情，為被告丁○○、丙○○、乙○○、甲○○所承認，並經證人陳福興於原
    審法院八十五年八月二十九日訊問時結證明確（見原審卷第一０九、一一０頁）
    ；而本件向協仲公司採購如付表所示之機器設備及藥劑時，並未訂之任何契約之
    事實，為被告等四人所是認，而一般機關購買貨物，除交貨日期短暫不訂契約外
    ，嚴格而論，應該訂立契約，亦經證人蘇克明於原審法院八十五年八月二十九日
    訊問時結證屬實，且證人黃鵬惠於原審法院八十五年十月八日訊問時亦結證稱都
    有訂立書面契約，契約內有訂明是分批交貨，復有契約書二本附附卷可供佐證，
    是本件所購得之貨物價格既超過一百萬元，仍應以訂立書契約為適當。又協仲公
    司於八十年七月十二日領得本件貨款一百十七萬六千二百元之事實，為被告乙○○、甲○○所承認，並有統一發票、粘貼憑證各二紙在卷可證，而八十年八、九
    月間，污水處理場有放置一批藥品，為消毒粉十桶，每桶四十公斤，計四百公斤
    ，凝集劑十包，每包二十公斤，計二百公斤，助凝劑一包，重十五公斤之情，為
    證人謝永吉於原審法院八十五年十月十八日訊問時結證在卷，並有八十三年三月
    十七日之簽呈一紙附卷為憑，且證人林振明亦八十五年十月八日原審法院訊問時
    結證稱八十二年十二月三日有進來一批，固足認該項事實，但台灣澎湖監獄係向
    協仲公司購買如附表所示之機器設備及藥劑，即令八十三年三月十七日之簽呈屬
    實，亦僅係藥劑中之一部分而已，並非藥劑之全部，況機器設備亦均附之缺如。
    八十三年初協仲公司尚欠台灣澎湖監獄一批包括機器設備及藥劑之貨品，曾由台
    灣澎湖監獄向協仲公司催討，至八十三年三月間始交付完畢等情，業經證人李進
    興於原審法院八十五年十月十八日訊問時結證無訛，再參酌被告甲○○所提自八
    十年七月七八日起至八十一年十月六日之送貨單，均未有台灣澎湖監獄之任何人
    之簽收，至八十二年十一月二十九日、八十三年二月五日、同年三月四日、同年
    三月八日始由李進興簽收，亦有送貨單十紙附卷可證，顯然協仲公司所販售台灣
    澎湖監獄如附表所示之機器設設備及藥劑一批，遲至八十三年三月間始完全交貨
    完畢，應屬可採。協仲公司既已於八十年七月十二日即已領得全部之款項，而如
    附表所示之機器設設備及藥劑一批，竟遲至八十三年三月間始完全交貨完畢，其
    交貨期間竟拖延近三年，協仲公司於客觀上取得相當程度之利益，即堪認定。至
    於被告甲○○所辯，渠所負責之協仲公司自承包台灣澎湖監獄污水處理場工程峻
    工啟用後，無償提供該場藥劑等服務，純因係伊所完成之第一座污水處理場，基
    於打知名度而提供，台灣澎湖監獄反而得利。又查：(1)八十年五月一日因台灣澎
    湖監獄副典獄長報告八十會計年度預算執行工作推行困難，為加快執行腳步，擬
    將各項工作進度列一時間表，要求承辦人員須於限期內完成，如未於預定期間內
    完成者，追究責任，並於八十年五月十五日以上級提示及決議事項通知總務科各
    項預算工程希積極檢討，務必於年度結束前執行完畢及八十會計年度預算未執行
    項目，請總務科積極辦理等情，有台灣澎湖監獄會議紀錄一份附卷（見偵查卷第
    五十七頁至第六十二頁）可證，其內容與會計及總務單位有關，且預算之執行事
    關該機關之績效，如無法順利執行，相關之人員可能受到處分，亦影響日後預算
    之編列，顯然當時該二單位對於預算進度之執行，壓力甚大應屬可信。(2)台灣澎
    湖監獄污水處理場工程由協仲公司承包，係於七十八年六月十三日開工，七十九
    年三月二十一日廠商申報竣工，同年六月二十八日完成驗收，自竣工日起即行運
    轉使用，該監八十年度以前並無該設備之機具、藥劑等耗材之採購預算編列，當
    時該場庫房中存置消毒粉藥劑數桶、液態藥劑三十公升裝約三十桶，存置藥劑使
    用至八十年六月底即將用罄，並由管理人員於八十年七月三日在採購小組會議現
    場報告之事實，業據證人陳福興於原審法院八十五年八月九日訊問時結證明確，
    並有台灣澎湖監獄八十五年十月五日澎監總字第六二六九號函一紙在卷足證。而
    污水處理場之污水處理設備係全天候二十四小時運轉，故障率偏高，且新建完成
    時並無購置機具備品。而污水處理場整套系統運轉處理程序，係屬連貫性作業，
    其中任何一部分機件故障或藥劑短缺，均將影響整套系統運轉甚至失去其功能，
    如曝氣槽中曝氣機故障或損壞，將導致槽中污水所含有微生物短缺死亡，嚴重影
    響槽內污水中有機物被微生物分解，致使無法正常處理污水，而失去該設備之功
    能；營養劑係供培殖微生物之用，短缺時將無法培殖充分微生物，而影響污水處
    理效果，所回收之廢水，易生異臭，嚴重影響空氣品質；消毒粉功用，係用於回
    收之污水殺菌消毒之用；凝集劑、助凝劑係使用於膠泥槽中上層液懸浮物加以凝
    集沈澱分離凝固，如該藥劑短缺，無法製造固體肥料，亦無法處理出清澈污水回
    收利用之事實，亦有台灣澎湖監獄八十五年十月五日澎監總字第六二六九號函一
    紙在卷足證。是任何一項機具故障、損壞或藥劑短缺，均將影響該系統之運轉，
    甚至失去其功能，不僅污水無法回收使用，且將直接排放，對環保造成嚴重影響
    。是機器設備、藥劑確有添購之必要。(3)而台灣澎湖監獄自七十八年至八十年間
    之採購財物，曾以廠商所立具之欠貨單為付款之憑證，嗣後再進貨之情，亦經證
    人蘇克明（台灣澎湖監獄副典獄長）於本院八十五年八月二十九日訊問時結證在
    卷，並經本院向台灣澎湖監獄函調，有欠貨單附於該監八十五年十月五日澎監總
    字第六二六九號函內足憑。則台灣澎湖監獄處理所購得之貨物，曾以欠貨單代替
    物品交付，應屬實情。(4)又本院經向法務部總務司函詢：「澎湖監獄於八十年七
    月三日購得污水處理運轉用之藥品及設備，如澎湖無環保工程業之廠商，可否以
    議價方式找原承包該污水處理廠之建造及保固廠商？」據覆稱：『來函說明二：
    「澎湖監獄於八十年七月三日購買污水處理運轉用之藥品及設備，如澎湖無環保
    工程業之廠商，可否以議價方式找原承包污水處理廠之建造及保固廠商？」一節
    ，如其購置財物未達稽察條例所規定一定金額百分之十（即新臺幣五百萬元以下
    ），可依「機關營繕工程及購置定製變賣財物稽察條例」第五條來做：「其未達
    一定金額者，除由機關長官授權經辦單位辦理者外，並應由主計及有關單位會同
    監辦」之規定，並參照同案例第十一條第二款「購置財物，在同一地區內，經調
    查僅有一家廠商出售或無完全相同之規範可資比較者」之規定改用議價辦理，故
    本案可否以議價方式找原承商購置，係由主辦機關依規定自行核處』，有法務部
    總務司八十六年二月十二日法總司字第０二一號函在卷可稽，另台灣區環境工
    業同業公會函稱：「經查本會會員中，目前並無澎湖地區之環保工程同業廠商」
    ，亦有該公會八十六年一月廿九日台環工茂發字第０一三０號函陳述甚詳。準
    此以觀，本件採購由於時間急迫，且當時澎湖縣境內，又無經營是項業務及經銷
    是項器材之前開公會會員之廠商，另其金額在五百萬元以下，則台灣澎湖監獄採
    購小組於首長授權下，取具兩家以上估價單議價辦理，尚核與規定無違。(5)協仲
    公司承包台灣澎湖監獄污水處理場工程，自七十八年六月十三日開工，於七十九
    年三月二十一日申報竣工，同年六月二十八日完成驗收，於竣工日起即行運轉使
    用等情，有八十五年十月五日澎監總字第六二六九號函一紙在卷可證，是協仲公
    司與台灣澎湖監獄間，目七十八年起即有業務往來，應足採信，而污水處理場工
    程之興建，其工程之預算、經費，應高於一百十七萬六千二百元甚多，而該興建
    工程本身尚未有何不法之弊端被發覺，則依理預算、經費較少之機器設備、藥劑
    之採購，亦較不足認有主觀不法之意圖。(6)綜上所述，台灣澎湖監獄於八十年會
    計年度，因尚有二百餘萬元之預算尚未執行完畢，致有預算進度執行之壓力，且
    當時台灣澎湖監獄污水處理場所用之藥劑適面臨無藥可用及機器無從汰換之窘境
    ，如因此而引起囚情之不安，勢必造成監獄內部之動盪，負責之人員對於業務上
    之困境，必須循求解決之方法，此時以尚有結餘之預算購買機器設備及藥劑，不
    僅可以解除預算進度執行不力之壓力，亦可同時兼而有安定囚情之結果。又台灣
    澎湖監獄係於八十年五月十五日以上級提示及決議事項通知該監總務科人員對於
    各項預算工程希積極檢討，務必於年度結束前執行完畢及八十會計年度預算未執
    行項目，距該年會計年度之結束尚不足二個月，且被告丁○○於八十年六月底某
    日始至該監總務科，囑咐被告丙○○、乙○○利用該筆經費向被告甲○○所經營
    之協仲公司購買污水處理場之機具設備及藥劑，時間上更形急迫，是被告等所辯
    採購藥劑、機器設備係為避免台灣澎湖監獄執行預算不力，避免可能引起囚情不
    安之情況，應屬可採。又因時間之急迫致採購當時，未能注意合法程序，但主觀
    上未有為自己或第三人圖取不法利益之意圖，尚堪採信。被告等人主觀上既未有
    為自己或第三人圖取不法利益之意圖，則尚缺乏主觀之成立要件，與貪污治罪條
    例第六條第三款之構成要件不符，是被告等此部分犯罪，尚屬不能證明，但因公
    訴人認此部分與被告等前開有罪部分，係屬有方法、結果之牽連犯關係，為裁判
    上一罪，故此部分爰不另為無罪之諭知，附此敘明。
據上論結，應依刑事訴訟法第三百六十九條第一項前段、第三百六十四條、第二百九
十九條第一項前段、商業會計法第七十一條第一款、刑法第十一條前段、第二十八條
、第二百十六條、第二百十三條、第二百十五條、第五十五條、第三十一條第一項、
第七十四條第一款、第二款，罰金罰鍰提高標準條例第一條前段，判決如主文。
本案經檢察官羅正平到庭執行職務。
中    華    民    國     八十九     年       一        月     三十一    日
                              臺灣高等法院高雄分院刑事第三庭
                    審判長法官  莊秋桃
                                        法官  陳中和
                                        法官  謝宏宗
右正本證明與原本無異。
如不服本判決，應於判決送達後十日內向本院提出上訴狀，其未述理由者並應於提
出上訴狀後十日內向本院補提理由書（應附繕本)。
                                      書記官  陳靖華
中    華    民    國     八十九     年       二       月     二   日
附錄本判決論罪之法條：
商業會計法第七十一條第一款：
商業負責人、主辦及經辦會計人員或依法受託代他人處理會計事務之人員有左列情事
之一者，處五年以下有期徒刑、拘役或科或併科新臺幣十五萬元以下罰金：
一、以明知為不實之事項，而填製會計憑證或記入帳冊者。
刑法第二百十六條
行使第二百十條至二百十五條之文書者，依偽造、變造文書或登載不實事項或使登載
不實事項之規定處斷。
刑法第二百十三條
公務員明知為不實之事項，而登載於職務上所掌之公文書，足以生損害於公眾或他人
者，處一年以上七年以下有期徒刑。
刑法第二百十五條
從事業務之人，明知為不實之事項，而登載於其業務上作成之文書，足以生損害於公
眾或他人者，處三年以下有期徒刑、拘役或五百元以下罰金。
附表：
藥劑部分：
┌──┬───┬──┬─────┬────┬───────────┬──┐
│編號│名 稱 │單位│ 數     量│單    價│總                價  │備註│
├──┼───┼──┼─────┼────┼───────────┼──┤
│ 一 │營養劑│公斤│ 二四００ │  三十元│七萬二千元            │    │
├──┼───┼──┼─────┼────┼───────────┼──┤
│ 二 │消毒粉│同右│   九六０ │二百八十│二十六萬八千八百元    │    │
│    │      │    │          │元      │                      │    │
├──┼───┼──┼─────┼────┼───────────┼──┤
│ 三 │凝集劑│同右│一二九六０│  二十元│二十五萬九千二百元    │    │
├──┼───┼──┼─────┼────┼───────────┼──┤
│ 四 │助凝劑│同右│ 八四００ │二十三元│十九萬三千二百元      │    │
└──┴───┴──┴─────┴────┴───────────┴──┘
機具部分：
┌──┬────────┬──┬──┬─────┬────────┬──┐
│編號│名            稱│單位│數量│單      價│總           價 │備註│
├──┼────────┼──┼──┼─────┼────────┼──┤
│ 一 │污泥反送泵之自動│ 組 │ 二 │五萬五千元│十一萬元        │    │
│    │控制器          │    │    │          │                │    │
├──┼────────┼──┼──┼─────┼────────┼──┤
│ 二 │加藥機          │ 台 │ 二 │四萬元    │八萬元          │    │
├──┼────────┼──┼──┼─────┼────────┼──┤
│ 三 │加壓泵自動程序器│ 組 │ 一 │二萬七千元│                │    │
├──┼────────┼──┼──┼─────┼────────┼──┤
│ 四 │水中暴氣機      │ 台 │ 二 │六萬七千元│十三萬四千元    │    │
├──┼────────┼──┼──┼─────┼────────┼──┤
│ 五 │噴洒頭及凡面    │ 只 │ 一 │八千元    │                │    │
├──┼────────┼──┼──┼─────┼────────┼──┤
│ 六 │污水泵二ＨＰ    │ 台 │ 一 │二萬四千元│                │    │
└──┴────────┴──┴──┴─────┴────────┴──┘
                                                                        Ｆ


司法院資訊處製作；財團法人民間司法改革基金會備份。
